臺灣南投地方法院刑事判決
                                      109年度訴字第232號
公  訴  人  臺灣南投地方檢察署檢察官 
被      告  王舜承



選任辯護人  韓國銓律師
上列被告因違反槍砲彈藥刀械管制條例案件，經檢察官提起公訴
（109 年度偵字第1796號），本院判決如下：
    主  文
王舜承犯非法持有可發射子彈具殺傷力之槍枝罪，處有期徒刑壹
年拾月，併科罰金新臺幣拾伍萬元，罰金如易服勞役，以新臺幣
壹仟元折算壹日。緩刑參年，並應向公庫支付新臺幣拾萬元。
扣案如附表所示之物均沒收。
    犯罪事實
一、王舜承明知具有殺傷力之長槍及火藥，均係槍砲彈藥刀械管
    制條例第4 條第1 項第1 款、第2 項所列管之槍砲及彈藥主
    要組成零件，依同法第5 條之規定，非經中央主管機關許可
    ，不得非法持有，竟未經許可，基於持有具有殺傷力槍枝及
    彈藥主要組成零件之犯意，自民國109 年4 月初某日，在其
    所使用、位於南投縣魚池鄉共和村東空高枝61K9291FD76 號
    電線桿附近之工寮，自真實年籍不詳之人取得如附表所示之
    物後，放置在上開工寮內，而非法持有如附表編號1 至3 所
    示之物。嗣經警於109 年4 月13日上午6 時許持本院核發之
    搜索票至上開工寮執行搜索，當場扣得如附表編號1 、2 所
    示之具殺傷力之長槍2 支、如附表編號3 所示之火藥2 罐及
    供上揭持有槍枝所用如附表編號4 至7 所示之物，而獲上情
    。
二、案經臺南市政府警察局玉井分局報告臺灣南投地方檢察署檢
    察官偵查起訴。
    理  由
一、本判決以下認定犯罪事實所引用之被告以外之人於審判外之
    言詞或書面陳述等供述證據，因被告、辯護人均對證據能力
    表示同意作為證據使用，且被告、公訴人及辯護人知悉有第
    159 條第1 項不得為證據之情形，於言詞辯論終結前亦未聲
    明異議，本院審酌各該證據作成時之情況，核無違法不當或
    證明力明顯過低之瑕疵，亦認以之作為證據應屬適當，是依
    刑事訴訟法第159 條之5 之規定，認均有證據能力。至其餘
    資以認定被告犯罪事實之非供述證據，亦查無違反法定程序
    取得之情形，依刑事訴訟法第158 條之4 反面解釋，亦具證
    據能力。
二、認定犯罪事實所憑證據及理由
（一）上揭犯罪事實，業據被告王舜承於本院審理中坦承不諱，
      並經證人吳佳華證述（參見警卷第9 至13頁）明確，且有
      本院核發之109 年聲搜字第143 號搜索票1 張、臺南市政
      府警察局玉井分局搜索扣押筆錄、扣押物品目錄表、扣押
      物品收據各1 份（見警卷第15至25頁）、本院109 年度投
      槍保字第24號扣押物品清單、本院109 年度投彈保字第22
      號扣押物品清單各1 份（見本院卷第34、41頁）、扣案如
      附表所示之物照片8 張（見偵卷第12至19頁），復有扣案
      如附表所示之物可證。扣案如附表編號1 、2 、4 、5 所
      示之物，經送鑑驗之結果為：「⑴送鑑長槍1 枝（槍枝管
      制編號0000000000，槍枝總長約152 公分），認係其他可
      發射金屬或子彈之槍枝，由金屬擊發機構、木質槍托及已
      貫通之金屬槍管組合而成，擊發功能正常，以打擊底火（
      藥）引爆槍管內火藥為發射動力，用以發射彈丸使用，認
      具殺傷力。⑵送鑑長槍1 枝（槍枝管制編號0000000000，
      槍枝總長約131 公分），認係其他可發射金屬或子彈之槍
      枝，由金屬擊發機構、木質槍托及已貫通之金屬槍管組合
      而成，擊發功能正常，可供擊發口徑0.27吋打釘槍用空包
      彈（作為發射動力），用以發射彈丸使用，認具殺傷力。
      ⑶送鑑鋼珠2 罐，認均係金屬彈丸。⑷送鑑底火1 罐，認均
      係底火片。」有內政部警政刑事警察局刑鑑字第10900424
      15號鑑定書1 份附卷可憑，是扣案如附表編號1 、2 所示
      之物均為具有殺傷力之槍枝無誤。另扣案如附表編號3所
      示之物，經送鑑驗結果為：「⑴編號1-1-1:經檢視為黑色
      粉末。①淨重0.15公克，取0.07公克鑑定用罄，餘0.08公
      克。②檢出碳粉(C) 、硫磺(S) 及硝酸鉀(KN03)等成分，
      認係黑色火藥。⑵編號1-2-1:經檢視為灰黑色粉末。①淨重
      0.12公克，取0.06公克鑑定用罄，餘0.06公克。②檢出鋁
      粉(A1)、碳粉(C) 、硫磺(S) 及過氯酸鉀(KClO4) 等成分
      ，認係煙火類火藥。」亦有臺南市政府警察局玉井分局南
      市警井偵字第1090410454號函檢附之內政部警政刑事警察
      局刑鑑字第1090041433號鑑定書、臺南市政府警察局玉井
      分局南市警偵字第1100036800號函、臺南市政府警察局玉
      井分局南市警偵字第1100078595號函、內政部警政署刑事
      警察局處理爆裂物及爆炸案件證物移交單、刑事警察局偵
      查第五大隊第三隊火藥取樣紀錄各1 份（見偵卷第66至67
      頁、本院卷第63頁、第69至72頁）附卷足憑，而火藥係屬
      於內政部86年11月24日（86）台內警字第0000000 號公告
      「炸彈」或「爆裂物」之主要組成零件，有內政部86年11
      月24日（86）台內警字第0000000 號公告1 份（見本院卷
      第57至58頁）附卷可參。是被告任意性自白與事實相符，
      堪以採信。
（二）綜上，本案事證明確，被告犯行堪以認定，應依法論科。
三、論罪科刑
（一）被告行為後，槍砲彈藥刀械管制條例第4 條、第8 條於10
      9 年6 月10日修正公布，於109 年6 月12日生效，修正前
      槍砲彈藥刀械管制條例第4 條第1 項第1 款規定：「本條
      例所稱槍砲、彈藥、刀械如下：一、槍砲：指火砲、肩射
      武器、機關槍、衝鋒槍、卡柄槍、自動步槍、普通步槍、
      馬槍、手槍、鋼筆槍、瓦斯槍、麻醉槍、獵槍、空氣槍、
      魚槍及其他可發射金屬或子彈具有殺傷力之各式槍砲。」
      修正後該修文則規定：「本條例所稱槍砲、彈藥、刀械如
      下：一、槍砲：指『制式或非制式』之火砲、肩射武器、機
      關槍、衝鋒槍、卡柄槍、自動步槍、普通步槍、馬槍、手
      槍、鋼筆槍、瓦斯槍、麻醉槍、獵槍、空氣槍、魚槍及其
      他可發射金屬或子彈具有殺傷力之各式槍砲。」又修正前
      該條例第8 條第1 項、第4 項規定：「未經許可，製造、
      販賣或運輸鋼筆槍、瓦斯槍、麻醉槍、獵槍、空氣槍或第
      4 條第1 項第1 款所定其他可發射金屬或子彈具有殺傷力
      之各式槍砲者，處無期徒刑或5 年以上有期徒刑，併科新
      臺幣1,000 萬元以下罰金」、「未經許可，持有、寄藏或
      意圖販賣而陳列第1 項所列槍枝者，處3 年以上10年以下
      有期徒刑，併科新臺幣700 萬元以下罰金」，修正後則規
      定：「未經許可，製造、販賣或運輸『制式或非制式』鋼筆
      槍、瓦斯槍、麻醉槍、獵槍、空氣槍或第4 條第1項第1 
      款所定其他可發射金屬或子彈具有殺傷力之各式槍砲者，
      處無期徒刑或5 年以上有期徒刑，併科新臺幣1,000萬元
      以下罰金」、「未經許可，持有、寄藏或意圖販賣而陳列
      第1 項所列槍砲者，處3 年以上10年以下有期徒刑，併科
      新臺幣700 萬元以下罰金」，可見該條例修正施行後，未
      經許可持有之其他可發射子彈具殺傷力之槍枝犯行，均屬
      同條例第8 條第1 項所定槍砲之範圍，且修正前後亦均適
      用同條例第8 條第4 項之規定。又因槍砲彈藥刀械管制條
      例第8 條第4 項之刑度並無變更，對被告不生有利、不利
      之比較，不生新舊法比較之問題，應適用現行即修正後之
      槍砲彈藥刀械管制條例第4 條、第8 條之規定，先予敘明
      。
（二）核被告所為，係犯槍砲彈藥刀械管制條例第8 條4 項非法
      持有可發射子彈具殺傷力之槍枝罪、同條例第13條第4 項
      非法持有彈藥之主要組成零件罪。
（三）被告同時持有具殺傷力之槍枝2 支，及同時持有火藥2 罐
      ，其持有違禁物之客體種類相同（分別同為長槍、火藥）
      ，應各論以單純一罪。
（四）被告同時持有具殺傷力之槍枝及彈藥主要組成零件，屬一
      行為觸犯上開2 罪名，為想像競合犯，應依刑法第55條規
      定，從一重論以非法持有可發射子彈具有殺傷力之槍枝罪
      。公訴意旨漏未論及被告所犯非法持有彈藥之主要組成零
      件罪，然已於起訴書之犯罪事實中載明被告持有火藥之事
      實，此部分與非法持有可發射子彈具殺傷力之槍枝罪，有
      裁判上一罪之關係，為起訴效力所及，且經本院審理中告
      知被告所犯此部分之罪名，本院自得併予審究。
（五）按犯本條例之罪，於偵查或審判中自白，並供述全部槍砲
      、彈藥、刀械之來源及去向，因而查獲或因而防止重大危
      害治安事件之發生者，減輕或免除其刑。槍砲彈藥刀械管
      制條例第18條第4 項前段定有明文。被告供述其所持有之
      槍枝、火藥等物，係吳佳華之岳父「阿偉」所有，其同意
      「阿偉」寄放在家中，經警循線追查後，查得「阿偉」為
      辜國偉，然辜國偉否認有將扣案之槍枝、火藥等物寄藏於
      被告家中，卷內證據亦無從證明上開物品為辜國偉所有，
      是並未因被告之供述因而查獲槍枝及彈藥之來源，無從依
      該條規定減輕或免除其刑。
（六）按犯罪之情狀顯可憫恕，認科以最低度刑仍嫌過重者，得
      酌量減輕其刑，刑法第59條定有明文。本條係立法者賦予
      審判者之自由裁量權，俾就具體之個案情節，於宣告刑之
      擇定上能妥適、調和，以濟立法之窮。是該條所謂犯罪之
      情狀，乃泛指與犯罪相關之各種情狀，自亦包含同法第57
      條所定10款量刑斟酌之事項，亦即該2 法條所稱之情狀，
      並非有截然不同之領域。是於裁判上酌減其刑時，應就犯
      罪一切情狀（包括第57條所列舉之10款事項），予以全盤
      考量，審酌其犯罪有無可憫恕之事由（即有無特殊之原因
      與環境，在客觀上足以引起一般同情，以及宣告法定低度
      刑，是否猶嫌過重等等），以為判斷。本案被告持有可發
      射子彈具殺傷力之槍枝，固然危害社會治安，且為國法所
      嚴禁，然依上開鑑定書所示，被告持有之槍枝均係木質槍
      托及土造金屬槍管組合而成，長度分別為152 公分、131
      公分，極為不易隨身攜帶藏放，且構造簡單，一次僅能填
      充一次擊發，顯與一般逞兇鬥狠持槍作案之犯罪者所選定
      之輕巧、攜帶方便之槍枝外型不符，對於社會治安所生風
      險及危害相對較輕；再衡以被告供稱其持有之槍枝係供打
      獵使用，亦與證人吳佳華證稱曾與被告一同上山打獵情節
      相符，可見被告純用以供打獵使用，並無做為其他犯罪之
      用途，是被告係因一念之差而持有，其持有本案槍枝期間
      ，均未曾持之滋事犯罪，亦乏證據證明其有擁槍逞兇犯罪
      之意圖，其持有之始顯非出於危害社會之不法目的，與一
      般擁槍自重者不同，惡性程度相對輕微，核其犯罪情節之
      嚴重性，與槍砲彈藥刀械管制條例第8 條第4 項所欲重罰
      之持有槍枝而危害社會秩序及人民生命、財產安全者，顯
      有殊別，倘以最輕法定本刑有期徒刑3 年予以量刑，實屬
      情輕法重，在客觀上非無足以引起一般人之同情，尚有堪
      為憫恕之處，因認科以上開最低度刑仍嫌過重，依其情狀
      處以相當之有期徒刑，即足懲儆，並可達防衛社會之目的
      ，爰依刑法第59條之規定，酌量減輕其刑。
（七）爰審酌被告明知具有殺傷力之槍枝及火藥係屬高度危險之
      物品，非經主管機關許可，不得擅自持有，竟漠視法令規
      定，非法持有扣案之槍枝及火藥，足見其法治觀念薄弱，
      對社會秩序及廣大民眾之人身安全造成相當程度之隱憂，
      嚴重危害社會治安，殊值非難，然斟酌犯後坦承犯行之態
      度，未持槍枝、火藥作為其他不法使用，未造成實質危害
      ，兼衡以被告本案犯罪之動機、目的、手段及其自陳國小
      肄業之智識程度、務農，打零工為生，經濟勉持，曾患有
      老年性白內障等疾病，有莊眼科診所109 年5 月18日診斷
      證明書、臺中榮民總醫院埔里分院109 年5 月23日診斷證
      明書各1 份附卷可參（見本院卷第52至53頁），需撫養高
      齡86歲之母親及14歲之女兒之生活狀況等一切情狀，量處
      如主文所示之刑，並就併科罰金部分諭知易服勞役之折算
      標準。
（八）查被告未曾因故意犯罪而受有期徒刑以上刑之宣告，有臺
      灣高等法院被告前案紀錄表在卷可參，其因一時失慮，致
      觸犯刑章，考量被告犯後已坦承犯行，需照料家中親人，
      為家中經濟支柱，本院信其經此偵審程序及刑之宣告後，
      當知所警惕而無再犯之虞，若令其入監禁機構以剝奪自由
      方式教化處罰，將使其與社會環境長時間隔絕，反而有礙
      其工作及家庭活之正常化，未必有益於其日後復歸社會之
      謀生及再社會化，故認上開所宣告之刑，以暫不執行為適
      當，爰依刑法第74條第1 項第1 款規定，就上開罪刑宣告
      緩刑3 年，以啟自新。又本院審酌被告上開所宣告之刑雖
      暫無執行之必要，然認仍有課予被告相當負擔之必要，依
      刑法第74條第2 項第4 款規定，命被告應向公庫支付新臺
      幣10萬元。倘被告未遵期履行前開負擔且情節重大，足認
      原宣告之緩刑難收其預期效果，而有執行刑罰之必要者，
      檢察官自得向法院聲請依刑法第75條之1 第1 項第4 款之
      規定，撤銷其緩刑宣告，附此敘明。
四、沒收
（一）扣案如附表編號1 、2 所示之槍枝，經鑑定結果均具有殺
      傷力，自屬於違禁物。另扣案如附表編號3 所示之火藥2
      罐，分別檢出碳粉(C) 、硫磺(S) 及硝酸鉀(KN03)等成分
      ，認係黑色火藥；檢出鋁粉(A1)、碳粉(C) 、硫磺(S) 及
      過氯酸鉀(KClO4) 等成分，認係煙火類火藥，亦屬槍砲彈
      藥刀械管制條例第4 條第2 項前段所稱之彈藥主要組成零
      件等情，有內政部警政刑事警察局刑鑑字第1090041433號
      鑑定書1 份、內政部86年11月24日（86）台內警字第0000
      000 號公告各1 份（見偵卷第66至67頁、本院卷第57至58
      頁）附卷可參，亦屬於違禁物，不問屬於犯罪行為人與否
      ，均應依刑法第38條第1 項規定宣告沒收。
（二）扣案如附表編號4 至7 所示之物，為被告所有，供或預備
      供本案持有槍枝所用，應依刑法第38條第2 項前段規定宣
      告沒收。
據上論斷，應依刑事訴訟法第299 條第1項前段，判決如主文。
本案經檢察官李英霆提起公訴，檢察官張弘昌到庭執行職務。
中　　華　　民　　國　 110　　年　　5 　　月　　25　　日
                  刑事第二庭  審判長法　官   陳宏瑋
                                    法  官   吳宗育
                                    法  官   顏代容
以上正本與原本無異。
如不服本判決應於收受送達後20日內向本院提出上訴書狀，並應
敘述具體理由；其未敘述上訴理由者，應於上訴期間屆滿後20日
內向本院補提理由書（均須按他造當事人之人數附繕本）「切勿
逕送上級法院」。
                                    書記官   藍建文
中　　華　　民　　國　 110　　年　　5 　　月　　26　　日
附錄論罪科刑法條全文：
槍砲彈藥刀械管制條例第8條
未經許可，製造、販賣或運輸制式或非制式鋼筆槍、瓦斯槍、麻
醉槍、獵槍、空氣槍或第 4 條第 1 項第 1 款所定其他可發射
金屬或子彈具有殺傷力之各式槍砲者，處無期徒刑或 5 年以上
有期徒刑，併科新臺幣 1 千萬元以下罰金。
未經許可，轉讓、出租或出借前項所列槍砲者，處 5 年以上有
期徒刑，併科新臺幣 1 千萬元以下罰金。
意圖供自己或他人犯罪之用，而犯前二項之罪者，處無期徒刑或
7 年以上有期徒刑，併科新臺幣 1 千萬元以下罰金。
未經許可，持有、寄藏或意圖販賣而陳列第 1 項所列槍砲者，
處 3 年以上 10 年以下有期徒刑，併科新臺幣 7 百萬元以下罰
金。
第 1 項至第 3 項之未遂犯罰之。
犯第 1 項、第 2 項或第 4 項有關空氣槍之罪，其情節輕微者
，得減輕其刑。
【附表】

編號 扣案物品及數量 備註  1 長槍1支（槍枝管制編號0000000000） 經內政部警政刑事警察局刑鑑字第1090042415號鑑定書鑑定為：槍枝總長約152 公分，認係其他可發射金屬或子彈之槍枝，由金屬擊發機構、木質槍托及已貫通之金屬槍管組合而成，擊發功能正常，以打擊底火（藥）引爆槍管內火藥為發射動力，用以發射彈丸使用，認具殺傷力。  2 長槍1支（槍枝管制編號0000000000） 經內政部警政刑事警察局刑鑑字第1090042415號鑑定書鑑定為：槍枝總長約131 公分，認係其他可發射金屬或子彈之槍枝，由金屬擊發機構、木質槍托及已貫通之金屬槍管組合而成，擊發功能正常，可供擊發口徑0.27吋打釘槍用空包彈（作為發射動力），用以發射彈丸使用，認具殺傷力。  3 火藥2罐 內政部警政刑事警察局刑鑑字第1090041433號鑑定書鑑定為： ⑴編號1-1-1:經檢視為黑色粉末。 ①淨重0.15公克，取0.07 公克鑑定用罄，餘0.08公克。 ②檢出碳粉(C) 、硫磺(S)及硝酸鉀(KN03)等成分，認係黑色火藥。 ⑵編號1-2-1:經檢視為灰黑色粉末。 ①淨重0.12公克，取0.06公克鑑定用罄，餘0.06公克。 ②檢出鋁粉(A1)、碳粉(C)、硫磺(S) 及過氯酸鉀(KClO4)等成分，認係煙火類火藥。  4 鋼珠2罐   5 底火1罐   6 漏斗1個   7 鐵條1支